臺灣高等法院民事裁定
109年度抗字第512號
抗  告  人  袁慧梅  
上列抗告人因與相對人袁統勳間請求分割共有物事件，對於中華
民國109年3月2日臺灣臺北地方法院108年度重訴字第693號所為
裁定提起抗告，本院裁定如下： 
    主  文
抗告駁回。
抗告費用由抗告人負擔。
    理  由
一、按提起第二審上訴，應依民事訴訟法第77條之16第1項前段
    規定預納裁判費，此為必須具備之程式。而上訴不合程式或
    有其他不合法之情形而可以補正者，原第一審法院應定期間
    命其補正，如不於期間內補正，應以裁定駁回之，民事訴訟
    法第442條第2項定有明文。另按裁定經宣示後，為該裁定之
    法院、審判長、受命法官或受託法官受其羈束；不宣示者，
    經公告或送達後受其羈束，為民事訴訟法第238條前段所明
    定。是裁定生羈束力後，法院不得自行撤銷或變更之，是為
    原則，故當事人補正上訴要件之欠缺，必須在法院駁回其上
    訴之裁定發生羈束力前為之，否則不生補正上訴要件之效力
    。至民事訴訟法第236條僅係規定裁定之送達，目的在使受
    裁定人知悉該裁定之內容，並據以計算抗告期間，核與同法
    第238條規定裁定對外發生效力之方式為宣示、公告或送達
    ，僅具其一即足，二者之法規範目的不同，自難謂已宣示或
    公告之裁定，在送達前，尚未發生效力（最高法院108年度
    台抗字第1066號裁定意旨參照）。
二、本件抗告人因與相對人袁統勳間請求分割共有物事件，對於
    原法院民國108年12月13日108年度重訴字第693號判決提起
    上訴（原審卷第83頁），因未繳納裁判費，經原法院於109
    年2月5日裁定命其於3日內補正（下稱系爭補費裁定，原審
    卷第99頁），系爭補費裁定於109年2月11日寄存送達於抗告
    人住所地之警察機關（原審卷第103頁），於同年月21日生
    送達效力，惟抗告人逾期仍未繳納二審裁判費，原法院即以
    抗告人逾期未繳納第二審裁判費為由，於109年3月2日以原
    裁定駁回抗告人之上訴，原裁定並於同日公告等情，有原審
    法院收費答詢表、答詢表、繳費資料維護增修查詢結果、原
    裁定、原法院民事裁判主文公告證書等件在卷可證（原審卷
    第105、107、109、111頁、本院卷第19頁）。
三、抗告人固抗辯伊之住所係與相對人、原審另一共同被告袁君
    梅所公同共有，相對人有可能惡意棄置伊之招領通知云云，
    惟抗告人上開抗辯僅屬臆測，無任何證據可證明，況原審判
    決亦係寄存送達於抗告人住所地之警察機關（原審卷第81頁
    ），抗告人亦於法定期間內對原審判決提起上訴，顯無未能
    收受原審判決之情事，故難認抗告人上開抗辯為可採，亦不
    影響系爭補費裁定已於109年2月21日對抗告人生送達效力之
    事實。遑論抗告人於系爭補費裁定作成後，於109年2月10日
    即前往閱卷，有閱卷聲請書在卷可證（原審卷第101頁），
    足見抗告人於109年2月21日前，即已知悉系爭補費裁定之內
    容。抗告人另抗辯伊於109年3月18日至原審法院服務中心欲
    繳納第二審裁判費時，遭櫃台人員拒絕，書記官並於同日交
    付原裁定予抗告人簽收等語，縱認屬實，惟原裁定既已於10
    9年3月2日公告時對外發生效力，抗告人已無從補繳第二審
    裁判費，亦不影響抗告人於原裁定發生羈束力之前，未繳納
    第二審裁判費，上訴要件確有欠缺之事實，原裁定駁回抗告
    人之上訴，實於法無違。
四、綜上，原裁定駁回抗告人之上訴，並無不合。抗告人指摘原
    裁定不當，聲明廢棄，自無理由。
五、據上論結，本件抗告為無理由，爰裁定如主文。 
中　　華　　民　　國　　109 　年　　5 　　月　　1 　　日
                      民事第二庭    
                        審判長法  官  陳容正
                              法  官  紀文惠
                              法  官  劉素如
正本係照原本作成。
本裁定除以適用法規顯有錯誤為理由外，不得再抗告。如提起再
抗告，應於收受送達後10日內委任律師為代理人向本院提出再抗
告狀。並繳納再抗告費新臺幣１千元。
中　　華　　民　　國　　109 　年　　5 　　月　　4 　　日

　　　　　　　　　　　　    　書記官  林宗勳